臺灣高等法院高雄分院刑事判決　　　　96年度交上易字第44號
上　訴　人
即　被　告　甲○○
上列上訴人因過失致死案件，不服臺灣高雄地方法院95年度交易
字第102 號中華民國96年1月30日第一審判決（起訴案號：臺灣
高雄地方法院檢察署95年度偵字第2055號），提起上訴，本院判
決如下：
     主  文
上訴駁回。
甲○○緩刑年。
　　事實及理由
一、本案經原審審理結果，認原審判決認事用法均無不當，量刑
    亦稱妥適，應予維持，並引用原審判決書記載之事實、證據
    及理由（如附件）。
二、被告上訴指摘原判決量刑太重，請求撤銷原判決，非有理由
    ，應予駁回。
三、查被告甲○○從無前科紀錄，素行良好，於原審判決後，已
    與被害人家屬丁○、乙○○、丙○○、戊○○等人成立和解
    ，有高雄市旗津區調解委員會調解書附卷可稽，且本案係過
    失犯罪，經此偵審程序及賠償損害之教訓，已足資警惕，諒
    無再犯之虞，本院認所宣告之刑以暫不執行為適當，爰併予
    諭知緩刑年，以啟自新。
四、據上論斷，應依刑事訴訟法第368 條，第373 條、刑法第74
    條第1項第1款，判決如主文。
本案經檢察官許月雲到庭執行職務。
中　　華　　民　　國　　96　　年　　4 　　月　　30　　日
                  刑事第四庭    審判長法  官  蕭權閔
                                      法  官  吳進寶
                                      法  官  陳吉雄
以上正本證明與原本無異。
本件判決不得上訴。
中　　華　　民　　國　　96　　年　　5 　　月　　1 　　日
                                書   記   官  梁美姿
                                                      Ｆ
附件：
臺灣高雄地方法院刑事判決　　　　　　 95年度交易字第102號
公　訴　人　臺灣高雄地方法院檢察署檢察官
被　　　告　甲○○
上列被告因過失致死案件，經檢察官提起公訴（95年度偵字第20
55號），本院判決如下：
    主  文
甲○○因過失致人於死，處有期徒刑玖月。
    事  實
一、甲○○於民國94年11月25日17時10分許，在高雄市旗津區○
    ○○路143 之3 號「緣分小吃部」，正欲騎乘原停放在該小
    吃部前路旁之車牌號碼YVG-440 號機車時，本應注意行車起
    步前，須注意前後左右有無障礙或車輛行人，並應讓行進中
    之車輛行人優先通行之規定，而依當時之狀況，又無不能注
    意之情事，竟疏未注意往來車輛之行進情形，貿然移動前開
    機車進入該處快車道外側，致由陳三益所騎乘，沿快車道外
    側由南往北行駛至該處之車號OZI-601 號機車見狀閃煞不及
    ，其車頭撞及甲○○機車右側車身，陳三益因而人車倒地，
    並受有腦挫傷併多發性挫傷性腦出血、兩側額葉挫傷性腦出
    血、蜘蛛膜下腔出血、腦浮腫、右側硬腦膜下出血及遲發性
    腦幹出血等傷害，經送醫急救後延至同年12月18日不治死亡
    。
二、案經高雄市政府警察局鼓山分局移送台灣高雄地方法院檢察
    署檢察官偵查起訴。
    理  由
一、證據能力部分：按被告以外之人於審判外之陳述雖不符刑事
    訴訟法第159 條之1 至之4 等4 條之規定，而經當事人於審
    判程序同意作為證據，法院審酌該言詞陳述或書面陳述作成
    時之情況，認為適當者，亦得為證據，刑事訴訟法第159 條
    之5 第1 項定有明文。其立法意旨在於傳聞證據未經當事人
    之反對詰問予以核實，原則上先予排除，惟若當事人已放棄
    反對詰問權，於審判程序中表明同意該等傳聞證據可作為證
    據，基於尊重當事人對傳聞證據之處分權，及證據資料愈豐
    富，愈有助於真實發見之理念，且強化言詞辯論主義，使訴
    訟程序得以順暢進行，上開傳聞證據亦具有證據能力。經查
    本件證人洪博石偵查中所為之言詞陳述，及卷內所附警方製
    作之道路交通事故現場圖、道路交通事故調查報告表(一)、(二)
    及檢察官而製勘驗筆錄、相驗屍體證明書、驗斷書等，其性
    質雖屬傳聞證據，又查無符合同法第159 條之1 至之4 等前
    4 條之情形，但上開言語及書面之陳述內容，經檢察官、被
    告於審判期日同意將上開言語及書面之陳述作為證據，本院
    審酌上開陳述之內容與待證事實具有關聯性，作為本案之證
    據亦屬適當，爰認其上開證據均具有證據能力，而得作為本
    件認定犯罪事實之證據。
二、訊之被告甲○○對於在上開時地移動機車進入路面致與被害
    人陳三益所乘機車發生碰撞，致被害人人車倒地因而死亡一
    事，固不諱言，惟矢口否認有何過失，辯稱：當時伊機車本
    來停在緣份小吃部前，後來伊把機車往後牽到慢車道上，準
    備要發動的時候，被害人車速很快駛來從旁邊撞到伊機車云
    云。惟查，（一）依警方所繪製之道路交通事故現場圖所示
    （見警卷第23頁），本件肇事之中洲二路143 之3 號前路段
    之北上車道僅有一線快車道，而本件車禍發生後，該快車道
    上遺有前後二條機車刮地痕，前刮地痕為西南東北走向，長
    1. 4公尺，前端距快慢車道邊線0.3 公尺，後端距快慢車道
    邊線1 公尺，後刮地痕呈南北走向，長1 公尺，前後端距慢
    車道邊線均為1.8 公尺，而證人即案發當時騎乘機車於被害
    人後之被害人同事洪博石於偵查中證述稱：車禍發生地點在
    快車道上靠路中間等語（見偵卷第6 頁），復於本院審理中
    證稱：車禍發生在快車道與機車道（應為慢車道）間分隔線
    上等語（見審卷第83頁），又證稱：車禍發生地點路邊整排
    有很多小吃部，很多機車停在路邊，有的機車會擋到機車道
    （應為慢車道）等語（見審卷第84頁），由此可知被告與被
    害人機車互撞之位置，應在快車道外側，而非慢車道上；（
    二）又本件被告於本院審理中供承：伊要牽車出來的時候，
    並沒有注意到被害人的話（見審卷第14頁），又供稱：本件
    車禍發生之時往來之汽、機車很多等語（見審卷第88頁），
    核與證人洪博石於審理中證稱：車禍發生時為上下班時間往
    來車輛很多等語相符（見審卷第84頁），顯見本件車禍發生
    當時，該處路面車輛往來頻繁；（三）按行車起步前，應注
    意前後左右有無障礙或車輛行人，並應讓行進中之車輛行人
    優先通行，道路交通安全規則第89條第1 項第6 款定有明文
    ，被告對此自難諉為不知，其貿然移動機車進入有眾多車輛
    往來之上開路段快車道內，致肇本件車禍，其有過失甚明；
    （四）本件復有道路交通事故現場圖、道路交通事故調查報
    告表(一)、(二)各1 份等附卷足憑；（五）被害人陳三益確因
    本件車禍死亡，亦經檢察官相驗屬實，並製有勘驗筆錄、相
    驗屍體證明書、驗斷書附卷可參；（六）本件被害人因本件
    車禍死亡，自與被告之過失行為間有相當因果關係；從而，
    罪證明確，被告上開過失致死犯行堪以認定。
三、按行為後法律有變更者，適用行為時之法律。但行為後之法
    律有利於行為人者，適用最有利於行為人之法律，刑法第2
    條第1 項定有明文。查被告於前開行為後，刑法第33條第5
    款業經總統於94年2 月2 日修正公布，並依刑法施行法第10
    條之1 規定自95年7 月1 日施行。本件自應就被告行為前、
    後相關法律有修正者，依前揭規定加以比較適用。茲說明如
    下：（一）刑法第276 條第1 項所定之法定本刑為2 年以下
    有期徒刑、拘役或2 千元以下罰金，另依罰金罰鍰提高標準
    條例第1 條前段規定，依法律應處罰金、罰鍰者，就其原定
    數額得提高為2 至10倍及依現行法規所定貨幣單位折算新臺
    幣條例第2 條規定，現行法規所定金額之貨幣為圓、銀元或
    元者，以新臺幣元之3 倍計算。換言之，刑法第276 條第1
    項之法定本刑就罰金刑部分，經折算為新臺幣後，為新臺幣
    60,000元；而被告行為後，依95年6 月14日公布之刑法施行
    法第1 條之1 規定，中華民國94年1 月7 日刑法修正施行後
    ，刑法分則編所定罰金之貨幣單位為新臺幣；94年1 月7 日
    刑法修正時，刑法分則編未修正之條文定有罰金者，自94
    年1 月7 日刑法修正施行後，就其數額提高為30倍。但自72
    年6 月26日至94年1 月7 日新增或修正之條文，就其所定數
    額提高為3 倍，而刑法第276 條第1 項自72年6 月26日至94
    年1 月7 日間並無修正，是依據前揭刑法施行法第1 條之1
    之規定，刑法276 條第1 項之法定本刑，自95年7 月1 日起
    ，即改為新臺幣60,000元，與刑法施行法第1 條之1 修訂前
    之數額並無不同，修正後規定並未較有利被告；（二）又被
    告行為後，修正後之刑法第33條第5 款規定罰金刑之下限為
    新台幣1,000 元，且以百元計算之；而依修正前之刑法第33
    條第5 款規定之罰金刑下限，為銀元1 元，提高10倍後為銀
    元10元，換算為新台幣30元；是比較新舊法之規定，修正後
    之規定並非較有利於被告；從而，依刑法第2 條第1 項前段
    之規定，應適用行為時之法律，即適用修正前之刑法第276
    條第1 項及第33條第5 款之罰金刑規定。
三、核被告所為，係犯刑法第276 條第1 項過失致死等罪。審酌
    被告過失程度非輕，被害人對於本件車禍之發生並無過失，
    惟念及被告犯罪後並未坦認犯行，且尚未與被害人家屬和解
    為民事之賠償，犯後態度尚難謂佳等一切情狀，量處如主文
    所示之刑。
據上論斷，應依刑事訴訟法第299 條第1 項前段，刑法第2 條第
1 項前段，修正前刑法第276 條第1 項，罰金罰鍰提高標準條例
第1 條前段，判決如主文。
中　　華　　民　　國　　96　　年　　1 　　月　　30　　日
                    交通法庭    審判長法　官  李淑惠
                                      法  官  蔡川富
                                      法  官  林俊寬
以上證明與原本無異。
如不服本判決，應於判決送達後10日內，向本院提出上訴狀。
中　　華　　民　　國　　96　　年　　1 　　月　　30　　日
                                      書記官  林香如
附錄法條：
中華民國刑法第276條第1項：
因過失致人於死者，處2 年以下有期徒刑、拘役或2 千元以下罰
金。
